【裁判字號】    87,重訴,386
【裁判日期】    890315
【裁判案由】    清償債務
【裁判全文】
臺灣板橋地方法院民事判決  八十七年度重訴字第三八六號
    原      告  晶揚科技股份有限公司
    法定代理人  甲○○
    訴訟代理人  趙興偉律師
                乙○○      住台北市○○路○段七十號九樓之一
    被      告  三梯電子工業股份有限公司  設台北縣中和市○○路○段三四八巷
                （已更名為三梯電子科技股份有限公司）  四號十樓
    法定代理人  戊○○      住.
    訴訟代理人  林文淵律師  住台北市○○街三九號九樓
    複代理  人  丁○○      住.
右當事人間清償債務事件，本院判決如左：
    主      文
被告應給付原告新臺幣柒佰陸拾伍萬貳仟零拾壹元，及自民國八十七年八月十一日
起至清償日止按年息百分之五計算之利息。
原告其餘之訴駁回。
訴訟費用由被告負擔百分之九十九；餘由原告負擔。
本判決原告勝訴部分於原告以新台幣貳佰伍拾伍萬零陸佰柒拾柒元為被告供擔保後，
得為假執行；但被告如於假執行程序實施前，以新臺幣柒佰陸拾伍萬貳仟零拾壹元
元為原告預供擔保，得免為假執行。
原告其餘假執行之聲請駁回。
    事      實
甲、原告方面：
一、聲明：
    (一)、被告應給付原告新臺幣  (下同)七百六十六萬零六十九元及民國八十七年八
        月十一日起至清償日止按年息百分之五計算之利息。
    (二)、並陳明願供擔保請准為假執行之宣告。
二、陳述：
    (一)、緣被告分別於民國八十六年十月八日及同年十月二十一日與原告簽訂晶圓委
        外加工單，委託原告將其交付之晶圓先行切割成晶片顆粒  (下稱晶粒)，再
        將晶粒予以封裝，所封裝數量分別為五十一萬二千三百一十顆及八萬八千零
        九十顆，合計六十萬零四百顆之晶粒，並約定每顆封裝費為十二元。惟被告
        所交付之晶粒數量約為六十一萬零一十顆，並指示原告連同無針測之晶粒亦
        予封裝。是原告自八十六年十月十七日起迄至同年十一月十七日止，實際封
        裝晶粒數量共計六十萬零七千九百四十二顆，並已依交付被告，計被告共積
        欠原告封裝費（含營業稅百分之五）共計七百六十六萬零六十九元。而原告
        替被告封裝晶粒之良率均在百分之九十九以上，符合業界標準，尚無依何瑕
        疵。詎經原告迭經催討被告給付上開報酬未果，爰依法請求被告自應給付原
        告七百六十六萬零六十九元及自八十七年八月十一日起（即支付命令送達被
        告翌日起）至清償日止，按年息百分之五計算之法定遲延利息。
    (二)、對被告抗辯所為之陳述：
        １、否認被告所辯晶圓每顆封裝費為十二元，蓋訂購單上僅被告單方簽章，
            原告並未簽章，且兩造約定每顆封裝費確為十二元，可自原告之出貨單
            與所開予被告之發票，均以每顆十二元計算封裝費，原告並已將上開發
            票交予被告，並經被告在原告出貨單據上簽字並無異議，足證封裝費每
            顆為十二元，被告所辯，自不足採。至於被告辯稱因發票可用折價方式
            再算，故而收受原告所開立十二元為單價之發票，即原告對收受十二元
            單價發票之事實並不爭執，惟查其所辯係採用折價方式乃背離事實，按
            所謂折價方式即由被告將其中價差金額再行開立發票予原告公司，致被
            告公司經計算實際買受之單價仍為十一元，然自原告開立上述發票迄今
            ，被告並未曾開出所謂之「折價用發票」交予原告，可見被告收受當時
            已為同意十二元之單價並無爭議實屬明確，折價方式自非其真意，故其
            所辯自不足採。
        ２、被告雖與原告簽訂晶圓委外加工單，委託原告封裝數量分別為八萬八千
            零九十顆及五十一萬二千三百一十顆，合計六十萬零四百顆，惟在晶圓
            委外加工單上記載「背印: GOOD DIE"TM-HS-  4E4A"  "TM-HS-5E5A"．
            INK "TM-HS-4E4I"  "TM-HS-5E5I"」，堪認被告已告知原告所交付之晶
            片有好的晶片與壞的晶片，被告亦知道晶片中有部分晶粒為不良品，否
            則被告應不會在晶圓委外加工單上記載有不良品背印的指示。本件實為
            被告為成本考量，指示原告不良品亦予封裝，且依業界慣例，均會要求
            封裝廠全包  (即不分晶圓好壞，全部封裝)，蓋因一片晶圓可能價值美
            金一千五百元，全包約四百九十個顆晶粒，只需新台幣五千八百八十元
            之封裝費，於全包完後即可測試出晶粒的好壞，而一顆良好之晶粒售價
            係封裝價格之數倍，如有一定比例之良好晶粒，即可涵蓋封裝成本，故
            被告指示原告連同無針測之晶粒亦予封裝。原告公司之業務員廖欽崇亦
            曾用電話聯絡被告業務人員告知有部分磁片無法讀取之事實，被告業務
            人員指示依業界慣例全包，故原告依被告指示而全包數量為六十萬七千
            九百四十二顆，並經原告出具出貨單及發票記載明，經被告於出貨單上
            簽收無訛，被告亦自認，可認原告實際封裝晶粒數為六十萬七千九百四
            十二顆。被告稱僅委託封裝六十萬四百顆，並不實在。
        ３、被告謂曾將一十二萬五千一百四十二顆原告封裝之晶粒委由臺灣新奇儀
            器股份有限公司（下稱臺灣新奇公司）測試，其中一萬八千六百九十二
            顆為不良品，包裝良率僅有百分之八十五；另四十八萬二千八百顆經被
            告廠內員工測試，亦得出五萬二千四百七十四顆為不良品，合計原告加
            工之瑕疵之晶粒為七萬一千一百六十六顆云云，此為原告所否認，蓋原
            告封裝晶粒之良率均在百分之九十九以上，符合業界標準，且上開臺灣
            新奇公司所出具之報告並不具公信力，況晶粒本身精密度非常精細，封
            裝好的晶粒如無法使用，則裝在電腦或其他產品，便使整個產品亦無法
            使用，自無法出賣予他人，而被告業將上開封裝晶粒完全處分予第三人
            ，足證原告封裝晶粒無瑕疵，其為脫免責任，稱所封裝之晶粒大部分為
            不良品，自不足採。又被告既已將晶粒處分，其要求減少價金及損失賠
            償，亦無理由。是原告並未積欠被告任何債務，自無從抵銷可言。
        ４、被告所委託加工之晶圓，其IC背印編號為「GOOD  DIE  "TM-HS-4E4A",
            "TM-HS-5E5A" INK "TM-HS-4E4I","TM-HS-  5E5I"」，對照被告自行退
            回予原告之封裝晶粒一千三百五十顆中，經原告篩選分類後，發現其中
            有二十七顆IC顆粒背印編號卻為「"TM-HS-4E5A"」，實與原告所封裝之
            編號不符，兩相比較下可知，該二十七顆確非被告委託原告封裝之產品
            ，則被告實際退回之數量應扣除二十七顆，即一千三百二十三顆。且原
            告就系爭一千三百二十三顆晶粒進行接線品質及核對接線圖，發現良率
            均維持在百分九十七以上，符合業界封裝良率要求，被告所辯，即不足
            採。
        ５、依封裝業界慣例「封裝良率」不得低於百分之九十七，容許百分之三以
            下之誤差，是被告委託原告封裝數量為六十一萬零十顆，容許一萬八千
            三百顆為不良品，而被告自行退回數量僅為一千三百二十三顆，亦在容
            許誤差之範圍內，原告自無任何違約情事。被告提及委託台灣新奇儀器
            股份有限公司測試報告，係產品功能之測試報告，並無法分辨出究竟係
            晶元片本身瑕疵抑係封裝之瑕疵，且原告係依被告核准之接線圖進行封
            裝事宜，封裝內之晶片本身有無瑕疵或損壞，非原告所能掌握及負責，
            是該報告自不具公信力。
        ６、本件封裝產品之交付期間為八十六年十月十七日至八十六年十一月十七
            日，而被告於相隔三個月之八十七年二月十四日即自行將其認有瑕疵之
            一千三百五十顆晶粒退回原告，再於八十七年八月二十七日退回其所謂
            之前述瑕疵品達半年之久後，復再將其所謂之瑕疵品中之十四顆晶粒送
            交FIRST INTERNATIONAL  COMPUTER,INC.(下稱第一國際電腦公司)鑑定
            。然就上述事實發生之經過通體觀察，被告在距離原告交付產品前後將
            近一年的時間，才將十四顆晶粒送給交鑑定，實有違常理。蓋就被告所
            稱發現產品存有瑕疵之時，如有爭議依理當屬由第三人鑑定產品之責任
            歸屬，斷無距離交付後近一年之時間，始交付鑑定，顯不合理。而被告
            既已將所謂之瑕疵品退回原告公司，自當無再保留其中十四顆晶粒之理
            ，故而此十四顆晶粒原應係八十六年十一月十五日原告將封裝所產生之
            廢品交回被告之其中一部份，非所謂之瑕疵品。又被告送交之鑑定公司
            在業界並非具有公信力，故其所出具之報告，自不足採信。
三、證據：提出晶圓委外加工單影本二份、三梯應收帳款明細表影本乙紙、出貨單影
    本十八紙、封裝良率影本乙份、原告公司產品分析報告影本乙份、積體電路委託
    封裝契約影本二份、發票影本六份、應收帳款明細影本乙份等為證，並聲請傳訊
    證人廖欽崇及將系爭一千三百五十顆晶粒送鑑定。
乙、被告方面：
一、聲明：原告之訴及假執行之聲請均駁回；如受不利判決，願供擔保，請准宣告免
    為假執行。
二、陳述：
    (一)、被告固曾分別於八十六年十月八日及同月十七日，委託原告就被告所交付之
        晶圓先行切割成晶粒，再依該晶圓所附磁片之指示，將好的晶粒為銲線並加
        以封裝，共計委託之封裝顆粒數計六十萬零四百顆，並約定封裝費為每顆十
        一元，並非十二元。是被告本應給原告之加工費用為六百六十萬四千四百元
       （即11*600400=0000000），此有被告向原告下之訂購單為證，證人藍美玉亦
        到庭證稱屬實。被告於出貨單上簽名，僅表示就收到之晶片數量為簽收，且
        出貨單並無單價之記載。況原告出具之發票雖載為單價十二元，然被告之員
        工即證人藍美玉於收到上開內容不實之發票後亦即通知原告，由原告員工王
        彩霞受理，原告此部分之主張不實。
    (二)、又原告交付被告已封裝之晶粒固為六十萬零七千九百四十二顆，然因被告交
        付原告之晶圓，按其磁片之指示，好的晶粒共計僅六十萬零四百顆，並其上
        分別已載出該等晶圓之好的晶片顆粒數，乃因原告將晶圓中不好晶粒混雜在
        好的晶粒中封裝，再交給被告，至於原告稱被告交付晶片顆粒計六十一萬零
        十顆，與事實不符。蓋被告並非直接交付晶粒而係晶圓，且被告交付之晶圓
        ，就晶粒好壞，附有磁片指示，其指示表中數字為「０１」為好的晶粒，其
        他數字則為不良之晶粒，瑕疵不同，呈現之數字亦因而不同，如「１４」、
        「１６」等。原告將不良晶粒混在其間封裝，交給被告之顆粒有七千五百四
        十二顆 (即000000-000000)，此部分被告既未委託原告加工，原告向被告收
        取此部分之加工費用，即無理由。原告如主張磁片有瑕疵，應由原告負舉證
        之責。
    (三)、原告交付被告已封裝晶粒雖高達六十萬七千九百四十二顆，然經被告將其中
        一十二萬五千一百四十二顆委由台灣新奇公司測試，得出其中有一萬八千六
        百九十二顆為不良品，僅有一十萬六千四百五十顆為良品，其包裝良率僅有
        百分之八十五，此有台灣新奇公司測試單可憑；另四十八萬二千八百顆經由
        被告廠內員工測試，亦得出五萬二千四百七十四顆為不良品，僅四十三萬零
        三百二十六顆為良品，故原告加工之瑕疵晶粒計有七萬一千一百六十六顆，
        含七千五百四十二顆本為不良晶粒，可知好的晶粒經原告加工毀損者，計有
        六萬三千六百二十四顆。而自上開不良品中抽樣十四顆，經送鑑定得知其瑕
        疵原因，均為原告銲線不良所致，並屬無法修補之瑕疵。並經原告於加工不
        良品中抽樣百分之二許，取回一千三百五十顆晶粒，餘六萬九千八百零二顆
        ，則經被告送交介紹被告委請原告加工之宏祥國際有限公司（下稱宏祥公司
        ）。且自上開已鑑定之十四晶粒之外觀標示以觀，其中含原告包裝標示之四
        E四A、五E五A兩種且有九七四一、九七四二、九七四三等不同週別之標示顆
        粒，顯見上開十四顆確係隨機抽樣，復觀諸台灣新奇公司之測試比率，足證
        原告封裝良率僅達百分之八十五。
    (四)、是被告依民法第四百九十二條、第四百九十四條、第四百九十五條規定，得
        主張減少報酬及請求損害賠償，並依民法第三百三十四條規定主張抵銷。則
        被告本應給付原告之加工費用六百六十萬零四千四百元（即11元x600400
        =0000000元），應扣除原告加工毀損之六萬三千六百二十四顆部分之加工費
        用六十九萬九千八百六十四元，計原告得請求之加工費用為五百九十萬四千
        五百三十六元（即0000000-(11元x63624) = 0000000元）。又好的晶粒每顆
        價值美金五元，於雙方成立委託加工契約時已有約明，故原告因其加工毀損
        應損害賠償被告之金額計九百五十四萬三千六百元（以被告提起本件支付命
        令之日即八十七年八月十二日之台灣中小企業銀行美金賣出匯率為一美元比
        三十四點八四元新台幣之匯率計算，5ｘ34.84ｘ63624=00000000元，小數點
        以下四捨五入）。是上開損害抵銷被告應給付之加工費用後，原告尚應賠償
        被告，原告請求給付上開加工費用，洵屬無據。
    (五)、被告曾將原告加工不良品，抽樣十四顆送第一國際電腦公司鑑定，得知其瑕
        疵原因，均為原告銲線不良所致，而該送請鑑定之十四顆，亦經原告當庭自
        認為其加工品。至於原告請求再為鑑定上開一千三百五十顆晶粒，因原告再
        行提出者，可能非原來於被告處取回之一三五０顆，容無鑑定必要。
    (六)、原告確已於八十七年二月六日於被告處取回之一千三百五十顆原告所封裝之
        晶粒，業經證人藍美玉到庭證述，且上開一千三百五十顆晶粒，若非原告加
        工之不良品，原告自無需取回。至於原告主張其中二十七顆非其加工品乙節
        ，原告無法舉證證明，自不足採。
三、證據：提出晶圓委外加工單影本二份、出庫（領料）單影本乙份、原告公司傳真
    函影本乙份、訂購單影本二紙、晶圓磁片指示表影本乙份、新奇公司測試報告暨
    統一發票影本乙份、異常分析報告影本乙份、出貨單影本乙份、送鑑定之十四顆
    晶粒外觀標示影印影本乙份、宏祥公司陳建誠簽收單據影本乙紙、八十七年八月
    十二日美金賣出匯率等為證，並聲請訊問證人藍美玉、趙亦平、丙○○。
丙、本院依職權訊問證人古金枝、王彩霞，及依職權查詢八十七年十二月十七日美金
    賣出匯率；依聲請傳訊證人廖欽崇、趙亦平、藍美玉、丙○○。
    理      由
一、本件被告原名為三梯電子工業股份有限公司，嗣於訴訟進行中，更名為三梯電子
    科技股份有限公司，經原告於本件言詞辯論後宣示判決前陳明，並提出被告公司
    變更登記事項卡乙份在卷可參，合先敘明。
二、本件原告起訴主張被告於八十六年十月八日及同月二十一日與原告簽訂晶圓委外
    加工單，委託原告，以每顆封裝費單價十二元計價，封裝分別為八萬八千零九十
    顆及五十一萬二千三百一十顆，合計六十萬零四百顆之晶粒，惟被告所交付之數
    量為六十一萬零十顆，於八十六年十月十七日起迄同年十一月十七日止委託原告
    封裝上開晶粒，並為成本考量，指示原告依業界慣例全包，故原告實際封裝數量
    共計六十萬七千九百四十二顆，且良率均維持在百分之九十七以上，符合業界標
    準，詎經原告迭經催討被告給付上開報酬未果，爰依承攬契約法律關係，請求被
    告應給付原告七百六十六萬零六十九元（含營業稅百分之五）及自八十七年八月
    十一日（即支付命令送達被告翌日）起至清償日止，按年息百分之五計算之法定
    遲延利息等語。
三、被告則以其係委託原告對被告所交付之晶圓先行切割成晶粒，再依該晶圓所附磁
    片之指示，將好的晶粒為銲線並加以封裝，共計委託之封裝晶粒數計六十萬零四
    百顆。原告交付被告已封裝之晶粒雖高達六十萬零七千九百四十二顆，然逾六十
    萬零四百顆部分，乃原告將晶圓中不好晶粒混雜在好的晶粒中封裝交給被告，此
    部分被告並未委託原告加工，其主張得請求此部分之承攬報酬費用，即無理由。
    再被告委請原告之封裝費單價為每顆十一元，被告於出貨單上之簽名，僅表示就
    收到晶粒數量為簽收，至於原告出具之發票雖載明單價為十二元，然被告迭經反
    應，並由原告公司員工王彩霞接受。至原告交付被告已封裝晶粒，計有七萬一千
    一百六十六顆為不良品（含七千五百四十二顆本為不好晶粒），而系爭瑕疵原因
    ，均為原告銲線不良所致，核屬無法修補之瑕疵。是被告本應給付原告之加工費
    用六百六十萬零四千四百元，應扣除原告加工毀損之六萬三千六百二十四顆部分
    之加工費用六十九萬九千八百六十四元，及扣除原告因加工毀損，應損害賠償被
    告之金額計九百五十四萬三千六百元，則上開損害抵銷被告應給付之加工費用後
    ，原告尚應賠償被告，原告請求給付上開加工費用，為無理由等語置辯。
四、原告起訴主張兩造間成立承攬契約（即上開晶圓委外加工單），由被告委託原告
    加工封裝晶粒，委託原告封裝晶粒六十萬零四百顆，而原告實際封裝數量共計六
    十萬七千九百四十二顆，被告尚積欠承攬報酬未為給付之事實，業據原告提出與
    其陳述相符之晶圓委外加工單影本二份、出貨單影本十八紙等為證，被告就此部
    分亦不爭執，堪信原告此部分之主張為真正。惟兩造就原約定之晶粒封裝數量、
    封裝單價、原告封裝有無瑕疵及應否負責均有爭議，是本件所應審酌者厥為兩造
    就封裝之晶粒顆數及封裝單價究為多少？系爭晶粒之瑕疵是否可歸責於原告？被
    告得否主張抵銷及其數額為多少？
五、按當事人主張有利於已之事實，就其事實有舉證之責任。又原告對於自己主張之
    事實已盡證明之責後，被告對其主張，如抗辯其不實並提出反對之主張者，則被
    告對其反對之主張，亦應負證明之責，此為舉證責任分擔之原則。若原告於起訴
    原因已有相當之證明，而被告於抗辯之事實並無確實證明方法，僅以空言爭執者
    ，當然認定其抗辯事實之非真正，而應為被告不利之裁判。此非僅民事訴訟法第
    二百七十七條所明定，最高法院亦著有十八年上字第二八五五號、第一六七九號
    判例可資參照。經查：
    (一)、就封裝數量部分：
        被告固抗辯僅委託原告就六十萬零四百顆晶粒為封裝，並未就依磁片所示不
        良晶粒為封裝。惟查原告於磁片顯示可能有不良之晶圓時即通知被告，且被
        告亦指示原告依業界慣例全包之事實，業據證人即原告員工廖欽崇到庭證述
        屬實（見本院八十八年一月二十七日言詞辯論筆錄），證人藍美玉即被告員
        工亦到庭證稱原告確有告知，被告亦同意等語其明（見本院八十八年一月二
        十七日言詞辯論筆錄），且原告交付之封裝晶粒數為六十萬七千九百四十二
        顆，亦為被告所不爭執，是被告辯稱未指示全包云云，殊不可採，原告主張
        被告委託封裝之數量為六十萬七千九百四十二顆部分應堪採信，被告就所逾
        六十萬四百顆部分，即七千五百四十二顆之封裝，自應負給付承攬報酬之責
        ，被告辯稱此部分之封裝費用無庸給付，為無理由。
    (二)、就封裝單價部分：
        被告復辯稱兩造約定之封裝單價為十一元，其於出貨單上簽名，僅表示就收
        到之晶粒數量為簽收，出貨單上亦無單價之記載。況原告出具之發票雖載為
        單價十二元，然被告之員工即證人藍美玉於收到上開內容不實之發票後亦即
        通知原告，並由原告員工王彩霞受理，原告此部分之主張不實云云，並提出
        其於八十六年十月八日及同月十七日分別向原告下訂之訂購單影本二紙為證
        ，證人藍美玉亦到庭證述兩造約定封裝單價為十一元等語在卷。經查本院當
        庭勘驗原告提出之出貨單正本，除出貨單號ＳＰ８６０２７３出貨單上有單
        價十二元之記載外，其餘出貨單均無單價十二元之記載等情（見本院八十八
        年三月八日言詞辯論筆錄），參酌證人藍美玉於本院審理中所證稱：「出貨
        單上單價是原告事後填寫與原約定不符，我簽名時並無單價，事後並已電話
        通知與原約定不符」等語（見本院八十八年一月二十七日言詞辯論筆錄），
        核與上開勘驗結果相符，固足認原告所提訂購單影本上單價十二元之記載，
        容屬出於原告事後填寫。惟查被告所提之訂購單，其上僅有被告之簽認，尚
        無原告之簽名，此觀卷附上開訂購單二紙內容記載即明，尚不足作為封裝單
        價即為十一元之有利認定。次查原告曾開立多紙以單價十二元計價之發票予
        被告收受，乃被告所自認，亦有原告所提出之發票影本六份在卷可憑。被告
        固辯稱曾向原告反應，並稱嗣後可折價云云，然經本院傳訊證人王彩霞，其
        係證稱：「我是與被告藍小姐接洽，曾傳報價單標明十二元給被告，不記得
        藍小姐曾打電告知單價應為十一元，且如果單價有問題被告應在開第一張發
        票時即反應，不應有於我們開了多張發票後於訴訟中才主張」，「（出貨單
        上）單價是廖經理所為，通常出貨單上不會寫金額，是隨發票寫」等語，尚
        不足證明被告主張曾就單價為十一元向原告反應之事實。被告亦不否認迄未
        就原告所開立之發票部分進行折價，則衡諸常情，兩造約定之封裝單價苟為
        十一元，被告要無續收多張以十二元為單價計算之發票，且於原告業經於八
        十六年十月十七日至同年十一月十七日交付全部封裝貨品予被告，並均開立
        發票後，迄今猶未表示折價之意，益徵原告主張封裝單價為十二元，即非全
        不足採。被告上開抗辯，容有疑義，不足採信，足認系爭封裝單價應為十二
        元無訛。
    (三)、就瑕疵爭議部分：
        被告抗辯其委託原告封裝晶粒，係因可歸責於原告之事由，致晶粒於原告封
        裝之過程中發生瑕疵，且無法修補，造成被告損害，爰主張抵銷云云。是依
        舉證責任分配原則，自應由被告就因可歸責原告之事由，致晶粒於原告封裝
        之過程中發生瑕疵之有利於己之事實負舉證責任。經查：
        １、依兩造所簽立之晶圓委外加工單上所載被告所委託加工之晶粒，其背印
            編號為「GOOD DIE "TM-HS-4E4A", "TM-HS-5E5A"  INK "TM-HS-4E4I",
            "TM-HS-  5E5I"」，對照被告自行退回之封裝品一千三百五十顆晶粒中
            ，其中有二十七顆晶粒背印編號為「"TM-HS-4E5A"」，核與原告所封裝
            之編號不符，並經本院當庭勘驗原告所提出之二十七顆晶粒，其背面確
            無原告封印之標誌（見本院八十八年二月八日言詞論辯筆錄），堪認原
            告主張被告實際退回之晶粒數量應扣除上開二十七顆，計一千三百二十
            三顆等情非虛。
        ２、被告固抗辯原告交付被告已封裝顆粒，其中一十二萬五千一百四十二顆
            委由台灣新奇公司測試，有一萬八千六百九十二顆為不良品，並舉台灣
            新奇公司測試單為證；另四十八萬二千八百顆經由被告廠內員工測試，
            亦有五萬二千四百七十四顆為不良品，計因原告之加工而毀損之晶粒為
            六萬三千六百二十四顆云云。經查證人古金枝即台灣新奇公司負責測試
            職員於本院審理時係證稱：「我們拿到產品就上機台，做完就寫報表，
            時間太久沒法判斷晶元良率多少」、「封裝良率與本次測試良率並不相
            等」等語（見本院八十八年三月八日言詞辯論筆錄），是本件被告雖以
            台灣新奇公司之測試報告為原告封裝加工有瑕疵之佐證，然依上開證人
            之證言，上開測試報告僅足證明被告所送測試之晶粒有瑕疵，惟其瑕疵
            究係晶粒本身之瑕疵所致，抑或原告封裝不良所致，則無從由上開測試
            報告證明，難認被告業就原告之封裝加工有何瑕疵已盡其舉證責任。再
            就被告抗辯其餘四十八萬二千八百顆經由被告廠內員工測試，得出五萬
            二千四百七十四顆為不良品部分，被告亦未能舉證以實其說，亦未能證
            明瑕疵係可歸責於原告之原因所致，其抗辯即不足採。
        ３、惟被告曾將原告加工不良品，抽樣十四顆送第一國際電腦公司鑑定，其
            瑕疵原因，確為原告銲線不良所致之事實，業據被告提出上開公司之鑑
            定報告為證，並經證人丙○○即第一國際電腦公司鑑定員到庭結證屬實
            ，而該送鑑定之十四顆晶粒，亦經原告當庭自認為其所封裝（見本院八
            十八年九月二十二日言詞辯論筆錄），是上開十四顆送鑑定之晶粒，確
            係因原告封裝不良而致有瑕疵部分，堪以認定。
        ４、次就上開原告取回之一千三百五十顆，扣除二十七顆非原告所封裝之晶
            粒，即一千三百二十三顆中，原告自認其不良數即封裝有瑕疵之部分為
            三十四顆晶粒，此有原告提出之原告公司ＴＴ16產品分析影本乙份在卷
            足憑。然除此三十四顆晶粒外，其餘由原告取回之晶粒是否有原告封裝
            上之瑕疵，被告未盡其舉證責任已如前述，故上開一千三百二十三顆晶
            粒中，亦僅足認定計三十四顆，確有原告封裝上之瑕疵。
        ５、至由宏祥公司取回之六萬九千八百零二顆晶粒，業據證人即宏祥公司負
            責人趙亦平於本院審理時證稱：「系爭晶元係我們從新加報進口，為德
            國西門子之晶圓售予被告，後被告交原告封裝，但不知為何瑕疵率甚高
            ，所以將部分包裝後之晶圓共六九、八○二顆給我們看是否有瑕疵，我
            們檢驗結果果然有瑕疵，我們是以自行設計的電腦為檢測，雖然檢測為
            不良品，但不知是晶圓本身問題抑或是封裝問題」等語在卷（見本院八
            十八年十月二十七日言詞辯論筆錄）。是依證人趙亦平之證詞，亦不能
            證明該六萬九千八百零二顆之有瑕疵晶粒，確係因原告封裝不良所致，
            被告就此部分，亦未盡舉證之責。
        ６、綜上所述，於被告所主張之有瑕疵晶粒七萬一千一百六十六顆，其足以
            認定係由原告封裝不良所致者，核為上開送第一國際公司鑑定之十四顆
            及原告所自認之三十四顆，共計四十八顆晶粒。
    (五)、就得否主張減少報酬以抵銷部分：
        １、按二人互負債務，而其給付種類相同，並均屆清償期者，各得以其債務
            ，與他方之債務，互相抵銷，民法第三百三十四條固定有明文。而本件
            被告亦抗辯原告之封裝加工不良，依民法第四百九十二條、第四百九十
            四條、第四百九十五條規定，本得主張減少報酬及請求損害賠償，爰依
            民法第三百三十四條規定，主張抵銷云云。惟查按定作人之瑕疵修補請
            求權、修補費用償還請求權、減少報酬請求權或契約解除權，均因瑕疵
            發見後一年間不行使而消滅，為民法第五百十四條第一項所明定，且定
            作人之減少報酬請求權，一經行使，即生減少報酬之效果，核屬形成權
            之性質，上開一年期間，應為除斥期間（最高法院七十一年度台上字第
            二九九六號判例參照），合先敘明。
        ２、查系爭晶粒之交貨期間為八十六年十月十七日至八十六年十一月十七日
            ，為兩造所不爭執，被告亦自認係於送台灣新奇公司測試後，知有瑕疵
            （見被告八十八年七月二十六日庭呈答辯（四）狀），而台灣新奇公司
            係於八十六年十二月一日至五日間陸續將測試試結果交予被告，此觀卷
            附新奇公司測試報告單出貨日期可證，堪認被告於八十六年十二月五日
            前即發見系爭晶粒有瑕疵。被告遲至已逾一年之八十七年十二月十六日
            ，始具答辯狀，庭呈主張行使減少報酬請求權，有被告答辯狀乙紙在卷
            可參，核已逾上開一年除斥期間，其請求權業已消滅，自不得主張，即
            無從據以抵銷。是被告抗辯得減少報酬，併主張抵銷，即不足採。
    (六)、就主張損害賠償以抵銷部分：
        １、原告雖主張依封裝業界慣例，「封裝良率」僅不得低於百分之九十七，
            而容許有百分之三以下之誤差，並舉原告與其他廠商所定契約書影本二
            份為證。惟此乃為被告所否認，且就原告所提出與其他廠商所定契約書
            影本以觀，雖可證明原告與其他廠商約定之封裝良率不得低於「九七％
            」，尚不足無法證明此即為業界之慣例，否則即無庸於契約中記明。再
            就證人廖欽崇及藍美玉於本院審理中皆證述，晶粒成本每顆美金五元，
            （如有不良）按差額賠償等語（見本院八十八年一月二十七日言詞辯論
            筆錄），並有兩造所提出之晶圓委外加工單影本附卷可資佐證，堪認被
            告抗辯得按每顆美金五元請求加工不良之損害賠償等語非虛。
        ２、查被告於本件訴訟中所能舉證證明原告封裝不良之晶粒，共計四十八顆
            ，已如前述。系爭瑕疵核屬不能補正，亦為兩造所不爭執。又查兩造就
            賠償損害之日期，並無未確定期限，而被告係於八十七年十二月十六日
            ，始具答辯狀主張行使損害賠償請求權，並經原告收受，堪認被告於是
            日行使其損害賠償請求權，並參酌該日美金匯率為一美元兌新台幣三十
            三點四九元（小數點以下四捨五入，下同），有匯率表乙份附卷可參，
            計被告得請求之損害賠償額為八千二百七十八元（5*33.49*48=8038，
            小數點以下四捨五入）。此部分之債務，揆諸前揭說明，自可與原告之
            承攬報酬債權抵銷。是抵銷結果，原告得請求被告給付之承攬報酬原為
            為七百六十六萬零六十九元（含營業稅百分之五，即12*607942*1.05=
            0000000），扣除被告上開抵銷之損害賠償額八千零三十八元，計原告
            尚可請求被告給付之報酬為七百六十五萬二千零三十一元（ 0000000
            -0000=0000000）。
六、綜上所述，原告依承攬契約請求被告給付七百六十五萬二千零三十一元，及自支
    付命令繕本送達翌日即八十七年八月十一日起至清償日止，按年息百分之五計算
    之利息，即屬正當，應予准許，逾此部分之請求為無理由，應予駁回。
七、本件判決之基礎已臻明確，兩造其餘攻擊防禦方法及舉證，核與判決無影響，爰
    不另一一論述，併此敘明。
八、兩造均陳明願供擔保，請准宣告假執行或免為假執行，關於原告勝訴部分，經核
    均無不合，爰各酌定相當之擔保金額，併准許之。至原告敗訴部分，其假執行之
    聲請，已失所附麗，應予駁回。
據上論結：本件原告之訴為一部有理由、一部無理由，依民事訴訟法第七十九條但書
，第三百九十條第二項、第三百九十二條判決如主文。
中      華      民      國    八十九   年     三     月    十五         日
                                臺灣板橋地方法院民事第二庭
~B法  官  黃莉雲
右正本證明與原本無異。
如不服本判決，應於判決送達後廿日內，向本院提出上訴狀。
中      華      民      國    八十九   年     三     月    十五         日
~B書記官  李永南


司法院資訊處製作；財團法人民間司法改革基金會備份。
